【裁判字號】    92,易,1261
【裁判日期】    920710
【裁判案由】    贓物
【裁判全文】
臺灣板橋地方法院刑事判決                        九十二年度易字第一二六一號
    公  訴  人  臺灣板橋地方法院檢察署檢察官
    被      告  戊○○
    選任辯護人  許智勝律師
右列被告因贓物案件，經檢察官提起公訴（九十二年度偵字第二四二五號），本院判
決如左：
    主  文
戊○○無罪。
    理  由
一、本件公訴意旨略以：被告戊○○係在台北縣三重市重新橋下以出售行動電話、手
    機配件買賣及收購買賣中古手機之攤販商，於九十一年二月間某日，在不詳地點
    ，明知某不詳姓名年籍之人，於九十一年（起訴書誤載為九十二年）二月間某日
    ，價賣於伊之ＮＯＫＩＡ牌８２１０型，機身序號為0000000000000000號之手機
    係來源不明之贓物，竟仍以不詳之價格，向其購買，嗣並於九十一年（起訴書誤
    載為九十二年）二月底某日將前開手機以新台幣（下同）四千元之價格（三千元
    現金及由乙○○之女友丁○○以一支明基手機折抵一千元）轉賣於不知情之乙○○。嗣因前開係甲○○在九十一年一月三十一日九時許在台北市○○區○○路二
    二○號前為該名不詳姓名年籍之人所搶奪之贓物，經甲○○報警後，始為警循線
    查獲，並扣得上開贓物，因認被告涉有刑法第三百四十九條第二項之故買贓物罪
    嫌云云。
二、按犯罪事實應依證據認定之，無證據不得推定其犯罪事實；不能證明被告犯罪者
    ，應諭知無罪之判決，刑事訴訟法第一百五十四條、第三百零一條第一項分別定
    有明文。又刑事訴訟法上所謂認定犯罪事實之證據，係指足以認定被告確有犯罪
    行為之積極證據而言，如未能發現有相當證據或證據不足以證明，自不能以推測
    或擬制之方法以為裁判基礎，又認定不利於被告之事實，需依積極證據，苟積極
    證據不足為不利被告之認定時，即應為有利於被告之認定，更不必有何有利之證
    據，最高法院二十九年上字第三一○五號、四十年台上字第八六號及三十年上字
    第八一六號判例可資參照。
三、本件公訴人認被告戊○○涉有前揭罪嫌，無非係以證人乙○○、丁○○之指述及
    扣案手機為其主要論據。訊據被告戊○○堅決否認有何故買上開手機贓物犯行，
    並辯稱：證人乙○○、高瀅靜二人為男女朋友，其等因使用上開搶奪手機，而遭
    警方傳訊，並合意由乙○○出面應訊，其等二人本身即係搶奪或收受贓物案件之
    關係人，實難期待其言之真實；又證人乙○○、高瀅二人對於係以何種手機與
    被告交換並抵價及被告攤位設置情節所述並不一致；且證人乙○○、高瀅靜二人
    之指認程序並非適法。被告固定在台北縣三重市重新橋下從事手機、配件及收購
    中古手機買賣已一年餘，遍查留存資料並無收購系爭手機相關資料等語。經查：
(一)、證人乙○○、丁○○二人為男女朋友，因丁○○所使用持有之本件扣案手機，係
    被害人甲○○被搶奪之手機，而遭偵查訊問，渠等二人本身即可能為搶奪被害人
    甲○○手機或收受該贓物之涉案關係人，則倘未能指認出係向何人購買手機，即
    有受刑事訴追之虞，故渠等二人適與被告處於利害相對之地位，因此實難期待其
    二人證言完全客觀公允。又經本院命證人乙○○、丁○○二人描述被告攤位擺設
    情形時，證人乙○○係陳述稱：「有個鐵椅，還有個箱子可以打開」等語，而證
    人丁○○則係證述：「有一個桌子，桌子擺了很多手機，好像還有一個小櫃子」
    等語，則二人就被告攤位設置情節所述並不一致；參以證人丁○○於本院訊問時
    係證稱：伊以明碁廠牌的舊手機貼錢更換系爭手機等語，而證人乙○○卻證述：
    證人丁○○的原有手機是ＳＥＧＥＮ廠牌等語，則二人此部分之證詞亦不相同，
    渠等二人是否確有一同前往被告攤位，以舊手機抵價與被告買賣系爭手機，已令
    人存疑，自難以渠等有瑕疵之證言，逕認被告有故買贓物之犯行。
(二)、況訊之證人即警員丙○○證述稱：伊並未依循內政部警政署頒佈之「警察機實施
    指認犯罪嫌疑人程序要領」規定，先請證人乙○○描述販售系爭手機之犯罪嫌疑
    人的容貌、外型等特徵，而證人乙○○僅大概描述是位中年男子，即說要直接帶
    同伊等員警前往台北縣三重市重新橋下跳蚤市場，以找尋該名出賣手機之人，而
    現場有很多攤位是賣中古手機的，但是證人乙○○很快並且很明確地至被告戊○○之攤位指認出被告等情，則證人乙○○是否能正確指認，除其本人知曉外，旁
    人已無從驗證查考。參以據證人乙○○所陳述，系爭手機係於九十一年二月底所
    購買，則距其於同年八月二十日帶同警員前往指認嫌犯，相隔時間已逾半年，其
    何以能快速且明確地指認出販售手機之人，非無疑義。又證人乙○○雖證稱：「
    我拿出這支系爭手機說我是跟你買，你幫我看一下，當時被告並沒有回答我，後
    來警察過來了，警察當時站在我附近，後來我就跟警察點頭說就是他」等語，然
    而被告係供稱：當天證人乙○○係先伊表示手機壞了要修理，後才表示該手機是
    向伊購買，伊說要先查看資料係何時向伊購買，後來乙○○說不用了，過一會警
    察就過來了等情，而證人丙○○係證稱：「乙○○與被告之前的對話我沒有聽見
    。我是要乙○○確定他手機是否是在這家買的，因為我們要乙○○自行過去確定
    ，我們等到停好車之後才到被告的攤子」等語，則可知證人乙○○之證詞即與實
    際上之指認過程有所出入。況且證人乙○○既聲稱伊至被告攤位時，被告並未答
    話承認有出售該手機，則其何以急於向警員確定被告即為出售系爭手機之人，亦
    啟人疑竇。
(三)、再者，被告於警訊時即陳述：伊於為警查獲前一年半左右，即在台北縣三重市重
    新橋下從事手機、配件及收購中古手機買賣之生意等情，且證人乙○○、丁○○
    既陳稱扣案手機係於九十一年二月底購得乙節，並有被告提出之台北縣重新橋下
    跳蚤市場自治委員會出具之證明書一紙、清潔費收據二紙、及中古手機收購契約
    書、切結承諾書數份存卷可證。據上足見被告在同一地點從事中古手機買賣之時
    間非短。衡諸常情，倘若被告有買賣贓物，焉有甘冒遭查獲之風險而在同一區域
    長時間定點定時地營業之理？綜上，證人乙○○、丁○○二人是否係在被告攤位
    購得系爭手機，尚存有上開合理懷疑，並未達到令人確信之程度。此外，復查並
    無其他積極證據足資證明被告有前揭故買贓物之犯行，揆諸前揭說明，不能證明
    被告犯罪，自應諭知被告無罪之判決。
據上論斷，應依刑事訴訟法第三百零一條第一項，判決如主文。
本案經檢察官楊四猛到庭執行職務
中      華      民      國      九十二      年      七    月     十     日
                              臺灣板橋地方法院刑事第六庭
                                      法  官  林淑婷
右正本證明與原本無異
如不服本判決應於送達後十日內向本院提出上訴狀
                                      書記官  廖貞音
中      華      民      國      九十二      年      七    月     十     日


司法院資訊處製作；財團法人民間司法改革基金會備份。
